最高法院刑事裁定　　　　　　　　　 111年度台抗字第1021號
再 抗告 人　李官燁



上列再抗告人因違反毒品危害防制條例等罪定應執行刑案件，不
服臺灣高等法院中華民國111年6月20日駁回抗告之裁定（111 年
度抗字第883號），提起再抗告，本院裁定如下：
    主  文
再抗告駁回。
    理  由
一、按刑事訴訟法第370條第2 項、第3項，已針對第二審上訴案
    件之定應執行之刑，明定有不利益變更禁止原則之適用。而
    分屬不同案件之數罪併罰有應更定執行刑之情形，倘數罪之
    刑，曾經定其執行刑，再與其他裁判宣告之刑定其執行刑時
    ，在法理上亦應同受此原則之拘束。是以，另定之執行刑，
    其裁量所定之刑期，不得較重於前定之執行刑加計後裁判宣
    告之刑之總和。又法院於裁量另定應執行之刑時，祇須在不
    逸脫上開範圍內為衡酌，而無全然喪失權衡意義或其裁量行
    使顯然有違比例原則之裁量權濫用之例外情形，並不悖於定
    應執行刑之恤刑目的者，即無違裁量權之內部性界限。
二、本件原裁定以再抗告人李官燁因犯如第一審裁定附表（下稱
    附表）編號1至9所示違反毒品危害防制條例等罪，先後判處
    所示之刑，均已確定在案。而上開數罪均係裁判確定前所犯
    ，除附表編號1、7至9 之罪為得易科罰金之刑外，其餘各罪
    均為不得易科罰金或易服社會勞動之刑，因依再抗告人請求
    ，第一審法院審核認聲請正當，裁定應執行有期徒刑3年6月
    ，經核其裁量所定之刑期，並未較重於所示各罪（附表編號
    2至6、8至9）前定之執行刑（依序為有期徒刑2年6月、5 月
    ）與附表編號1、7之宣告刑（依序為有期徒刑4月、5月）加
    計後之總和，未逾外部界限及內部界限，並說明審酌再抗告
    人所犯各罪類型、次數、侵害法益、犯罪情節、責任非難程
    度等各情而為整體評價，第一審裁定之應執行刑，無濫用裁
    量權情事，核屬定刑職權之適法行使，於法並無違誤。又裁
    判確定前犯數罪者，併合處罰之，為刑法第50條第1 項前段
    所明定，所謂「裁判確定」，乃指首先確定之科刑判決而言
    ，亦即以該首先判刑確定之日為基準，凡在該日前所犯之各
    罪，應依刑法第51條規定定其應執行刑，惟在該日期以後所
    犯之罪，如另符合數罪併罰要件時，仍得依上述法則處理，
    且既有上揭基準可循，自無許任憑己意，擇其中最為有利或
    不利於被告之數罪，合併定其應執行之刑。抗告意旨執非裁
    判確定前所犯之他案主張應合併定其應執行刑，指摘第一審
    裁定不當，委無足採，因而駁回再抗告人在第二審之抗告，
    於法並無不合。原裁定已綜合審酌前情，非以累加方式定其
    應執行刑，亦給予適度恤刑，未逸脫前揭範圍為衡酌，再抗
    告意旨猶執刑法刪除連續犯後，數罪併罰應避免量刑過重，
    漫指原裁定裁量過苛，或謂長期監禁嚴重限制人身自由，有
    裁量濫用之違法，求為寬減之裁處等旨，係對原裁定定執行
    刑裁量權之適法行使，任意指摘，揆諸上揭說明，其再抗告
    為無理由，應予駁回。
據上論結，應依刑事訴訟法第412條，裁定如主文。
中    華    民    國   111    年    8     月    10    日
                  刑事第七庭審判長法  官  段  景  榕  
                                  法  官  沈  揚  仁  
                                  法  官  楊  力  進  
                                  法  官  宋  松  璟  
                                  法  官  汪  梅  芬  
本件正本證明與原本無異
                                  書記官
中    華    民    國   111    年    8     月    11    日